臺灣臺北地方法院民事判決　　　　　　　　　　　　　九十年度訴字第三七七九號
　　原　　　告　鄉城工程有限公司
　　法定代理人　乙○○
　　訴訟代理人　侯俊安律師
　　被　　　告　偉致營造有限公司
　　法定代理人　甲○○
　　訴訟代理人　辜郁雯律師
　　複　代理人　黃韋齊律師
　　　　　　　　楊淑玲律師
右當事人間請求給付承攬報酬事件，本院於民國九十三年六月十日言詞辯論終結，判
決如左：
    主    文
原告之訴及假執行之聲請均駁回。
訴訟費用由原告負擔。
    事實及理由
壹、原告起訴主張：
一、原告鄉誠工程有限公司於民國八十九年十月十五日承作被告偉致營造有限公司發
    包之「迪斯尼土城新建大樓」逆打基樁工程（下稱系爭工程），採實作實算，原
    告負責施作打套管、基樁鑽掘、堆土回填配合上車、場內環保、整地、配合放樣
    、舖面打除、場內抽水等項目。雙方約定付款辦法為：「每次計價付80％、50％
    七天票、50％六十天期票，保留款比照業主退還」，並訂有承攬合約書（下稱系
    爭合約）可稽。原告如期全部完工，業主已將原告施工部分之工程款及保留款支
    付被告，依約被告應支付原告第三期工程尾款新臺幣（下同）一百零一萬一千八
    百二十八元及歷次保留款八十八萬一千四百四十五元（第一期保留款為二十二萬
    七千四百八十八元、第二期保留款為二十八萬八千八百五十五元、第三期保留款
    為三十六萬五千一百零二元，合計歷次保留款為八十八萬一千四百四十五元），
    二者合計一百八十九萬三千二百七十三元。原告已依約開立發票向被告請款，惟
    被告拒不支付，原告嗣於九十年四月二十三日委託律師發函催索亦未獲置理。被
    告就積欠原告之工程款拒不支付，爰依契約關係起訴請求。
二、系爭合約第三條工程期限雖約定比照業主，但並無約定明確期間，且為實作實算
    （並非總價承包），工程之進度由被告自行掌控，原告皆配合工地進度進行工程
    ，被告未曾通知原告須於何時限內完成工程，更遑論被告曾交付渠與業主間之契
    約予原告。退而言之，本件縱如被告主張系爭工程期限，係以渠與業主約定之工
    程期限，惟被證五號八十九年十月十七日工地會議記錄第四項載明：「八十九年
    十一月十五日完成所有基樁並撤場完成」，是被告與業主間工程期限約定為八十
    九年十一月十五日，而原告全部完工日期為八十九年十一月二十日，僅遲延五日
    ，並非被告所主張二十一日。再按，給付無確定期限者，債務人於債權人得請求
    給付時，經其催告而未為給付，自受催告時起負遲延責任，民法第二百二十九條
    第二項定有明文，今被告未經催告遽以渠與業主間之工程期限主張原告工程進度
    遲延，於法無據。再者，被告與業主間工程期間約定為自八十九年八月二十日起
    至八十九年十月二十日（共計五十日），而系爭合約簽訂日為八十九年十月十五
    日，距被告與業主約定之工程期限僅五日，更足證被告未曾通知原告須於何時限
    內完成工程或交付渠與業主間之契約予原告，否則原告豈可以五日完成五十日之
    工程進度。因此，被告逕以渠與業主間之契約或會議內容，推測原告應負責任如
    何，實有擅斷之嫌。
三、被告自認業主對於被告遲延一事並未主張遲延扣款，即足以證明縱使原告就系爭
    工程須負遲延責任，被告也未因原告之遲延而受有任何損害。又被告指稱原告依
    約應同時提供二部機組同時進場施工等語，惟系爭合約並未有此相關約定。雖基
    樁規格有二百公分及二百二十公分兩種，但原告之機組皆可施作，此由被證十工
    程日報表之記載，即可證原告確有能力施作不同規格基樁，至於被證六基樁施作
    順序表並非系爭合約之附件，原告也未曾見過，係被告自行製作，不足憑信。若
    兩造約定應以兩部機組同時進場施作，何以原告施工期間被告從未提出異議，足
    見此僅為被告卸責之遁辭。退萬步言，縱使原告有遲延情事，依民法第五百零四
    條規定，工作遲延後定作人受領工作時不為保留者，承攬人對於遲延之結果，不
    負責任。原告於工作完成後被告未曾有遲延之主張，是縱原告施作工程有遲延情
    事，依法原告亦毋庸負責。
四、被告主張逾期罰款，原告否認之。其中：
  (一)關於逾期二十日之罰款部分，被告並未舉出系爭合約書有何關於工期及違約金之
    約定。
  (二)原告機具故障但並無遲延情事，被告稱其因此支出怪手、吊車租金等，並無其事
    。
  (三)原告施工期間並未向被告租用任何機具，是被告主張所謂借調機具扣款，亦無理
    由。
  (四)至於被告所指機具損壞送修、重行施工費用等等，均與原告無關。
  (五)又被告主張原告遲誤工期（即自八十九年十月三十日起，至十一月二十日），惟
    被證二十號、被證二十一號、被證二十二號、被證二十三號、被證二十五號、被
    證二十六號等，發生日期均在八十九年十月間，被證二十四號發生日期則為八十
    九年十二月間，被證二十七號、被證二十八號、被證二十九號、被證三十號及被
    證三十一號等請款明細，發生時間均不在於上述被告所指原告遲延之期間內，甚
    至為被告其他工地之請款，可見各該費用均為被告平常支出，被告徒以假設性之
    推論並無法證明上開各該費用與工程遲延有關等語。
五、爰此聲明：(一)被告應給付原告一百八十九萬三千二百七十三元，及自起訴狀繕本
    之利息。(二)陳明願供擔保，請准宣告假執行。
貳、被告抗辯：
一、被告於八十九年八月十日與第三人即業主迪斯尼開發股份有限公司（下稱業主）
    訂定工程承攬契約（下稱業主原契約），承攬位於臺北縣土城市○○路一七○號
    旁之土城商業大樓基樁及逆打鋼柱弔放工程（下稱業主原工程）。被告為完成上
    開承攬工程，乃將其中主要工作轉包予原告，兩造所約定基樁工程中，除土方運
    棄、鋼筋籠加及弔放、逆打柱弔放及混凝土澆置、樁頭打石等項目外，其餘打套
    管、鑽掘、堆土回填、棄土上車配合、環保、整地、放樣配合、舖面破除、鐵板
    、場內抽水等項目，均由原告負責施作，並於八十九年九月四日工程動工後，至
    八十九年十月四日兩造始簽訂協議書，嗣再於八十九年十月十五日簽訂系爭合約
    。
二、業主原契約第六條「工程期限」第二項規定：「完工期限：八十九年八月二十八
    日至八十九年十月二十日完成。（共計五十日）」，又系爭合約第三條約定：「
    工程期限：比照業主。」，是原告向被告承攬系爭工程，應於八十九年八月二十
    八日開工，同年十月二十日完工。由於原告遲延開工，且開工後進度明顯落後，
    且多次停工，業主乃於八十九年十月十六日發函欲與被告解除契約，經被告與業
    主開會協調結果，被告應業主要求，在原告已進場之一部機組之外，由被告再自
    行另進一部機組趕工（依系爭合約原告本應以兩部機組施工，但原告始終未能提
    出第二部機組施工），業主並將施工範圍劃成兩部分，一部分由原告繼續施工，
    另一部分則要求被告自行施作，並將原告施工範圍之完工日期展延至八十九年十
    月三十日，被告自行施工範圍則應至同年十一月十五日完工。業主對於工期之估
    計，乃以兩部機組同時施作為前提，被告亦以此為前提提出施工計畫表予業主，
    與原告訂約時亦告知原告須以兩部機施作，此參系爭合約所附「工程承攬單價表
    」中係以「ψ二○○㎝」與「ψ二二○㎝」兩種不同施工型式分別計價，與施工
    計畫表中係分別以第一部機ψ二○○、第二部機係ψ二二○㎝規劃施工順序及範
    圍，顯相符合，即可見之。業主於八十九年八月十四日與被告開施工協調會時，
    要求應於八十九年八月二十日進機，當月二十五日第一部機開鑽，二十八日第二
    部機亦應組裝完成開鑽。惟原告未能配合業主要求如期進場施工，被告乃再與業
    主於同年八月二十八日開會協調，業主要求當月三十日開鑽，二十九日前確定第
    二部機進場時間。惟至八月三十日原告又未能開工，業主乃於八月三十一日復與
    被告協調，再度要求第一部機應於九月一日開鑽，惟原告仍遲至九月三日始開鑽
    ，此有是日之工程日報表載稱：「ＰＤ一○○打樁機移機至Ａ８Line處破土埋管
    。」等語可稽。原告於開鑽初期所使用工班作綴無常，效率奇差，自九月三日開
    鑽至九月二十二日更換工班為止，十九天竟只鑽出六孔，平均三點一天才一孔，
    由於業主原工程總計應完成五十孔，業主預訂工期五十日，因此平均每日應完成
    一孔，而原告每三點一日才完成一孔之效率，顯不符施工計畫之要求。兩造於承
    攬之初，原係約定付款方式係每月月底計價請款，翌月月中付款。因此原告九月
    底請款，被告應至十月中付款。惟原告竟於十月四日以未領到工程款為由，將工
    地弔車桁架倒下，堵塞工地出入，造成停工，迫使被告與其訂定被證二號之協議
    書，付款方式改為比照業主方式辦理，並借支原告五十萬元現金後，原告始復工
    。原告所進之ＰＤ一○○型鑽掘機於十月十四日發生馬達故障送修，原告自是日
    起即停工至當月二十六日，有工程日報表可稽。由於原告將鑽掘機送修後，遲未
    提出新的鑽掘機進場復工（鑽掘機在工具市場上可輕易租得），使工地陷於停擺
    ，因此業主情急之下乃於十月十六日以存證信函表示欲與被告解除契約，經被告
    與業主協調後，於十月二十日向訴外人五權機工股份有限公司以每月八十萬元之
    租金，租得ＤＨ六○八型鑽掘機一部，於翌日進場組裝，十月二十五日即開鑽。
    而原告至八十九年十一月十八日始鑽完業主指定其施作之範圍，並開始其ＰＤ一
    ○○型鑽機之拆機撤場作業，至十一月二十日完成撤場作業，因此原告應於十一
    月二十日始算依約完工，縱依業主於十月十七日協調會中所展延予原告之完工期
    限十月三十日計算，原告亦已逾限達二十一日。
三、證人林誠輝於九十一年七月八日雖證稱，完工之確切日期已不記得，但確已自承
    被告有告知工期（完工期限），又證人張大錚證稱，被告自始即將業主原契約所
    訂工期告知原告實際負責人即證人林誠輝，且就嗣後變更之工期，不但告知證人
    林誠輝及工班，並提示進度表予原告之領班，是核其所述與證人林誠輝自承被告
    公司確有告知伊確切工期之陳述相符。又被證五號工地會議記錄第三項所定八十
    九年十月三十日的完工期限，是針對第一部機具（即當時正在施工之原告）而定
    ，第四項八十九年十一月十五日的完工期限，則是因原告遲遲不肯出第二部機，
    業主要求被告再加一部機具進場協助全部完工之期限，另第五項約明：「八十九
    年十一月十五日完成『所有基樁』並撤場完成」，而原告只完成工程一部分即撤
    場，剩餘部分則由被告代施工完成，更足證第三項所定「八十九年十月三十日」
    之完工期限是針對原告之完工期限，第四項所定「八十九年十一月十五日」之完
    工期限，則是針對全部完工而定。證人林誠輝雖又證稱原告僅承作業主原契約中
    部分工程等語，惟依系爭合約所附「工程承攬單價表」所載，二米直徑基樁之數
    量係六一七點七米，二米二直徑基樁則是六三○點九米，與業主原契約所附估價
    單所載二米直徑基樁數量「六一七點七（496.7+26.4+94.6=617.7）」、二米二
    直徑基樁數量係「六三○點九（23.7+607.2=630.9）」相符，足見被告向業主承
    包之基樁工程確經全部轉包予原告。系爭合約既已訂明，原告係承作業主原契約
    所定基樁工程之全部，證人林誠輝空言否認，即非可採。
四、依兩造於八十九年十月四日簽訂之協議書及系爭合約第三條之約定，請款方式比
    照業主辦理，保留款亦比照業主退還，惟因原告遲延完工，導致業主迄今仍拒絕
    支付工程尾款及保留款予被告，被告不得已向業主提出訴訟請求，現繫屬於本院
    九十二年度訴字第二六０一號審理中。準此，依兩造上開約定，請款方式比照業
    主，因原告遲延完工，導致業主迄今仍拒絕支付工程尾款及保留款予被告，原告
    自不得向被告請求系爭工程尾款及保留款。
五、原告第三期完成並申請估驗直徑二百二十公分基樁三九六點八五米，有原告提出
    之計算表，依約以每米四千六百元計算，其申請估驗金額為一百八十二萬五千五
    百一十元，有估驗報告單可佐，加上稅金三萬二千三百二十九元，扣除第三期保
    留款三十六萬五千一百零二元，被告原應給付一百四十九萬二千七百三十七元，
    惟扣除原告逾期罰款及施工扣款等款項共一百六十二萬九千四百零八元（明細詳
    如附表五）後，原告非但不得再請求，且反須給付被告二十萬一千四百零一元，
    經兩造協商後，被告同意只扣一百十七萬八千九百三十二元，據此計算原告第三
    期可得請求之工程款為三十一萬三千八百零五元。被告據上揭協調結果如數開票
    給付第三期工程款原告亦已受領。被告既於原告申請第三期工程款時，已扣除逾
    期二十日之罰款，則自已依民法第五百零四條之規定對原告之遲延，表示保留之
    意思。
六、原告請求之第三期工程款，兩造早已和解，並已由原告領具，有請款單、受領支
    票及證人張翠娥之證述可稽；另證人丙○○於本院九十三年三月十日準備程序證
    稱，兩造已就系爭工程第三期工程尾款及前後三期工程保留款，以三十一萬三千
    八百零五元達成和解，嗣並由原告之負責人前往被告公司領取同額支票，該支票
    並已兌現等語；而甲○○於本院九十三年四月十二日準備程序亦證稱，原告實際
    負責人林誠輝及林伯修二人曾至被告公司，就系爭工程第三期工程款為結算，當
    時被告法定代理人找證人張翠娥、張大錚一起參與該次協商，被告主張扣除系爭
    工程進行中原告使用被告設備之費用、被告為原告代墊之款項及逾期罰款等三項
    ，林伯修及林誠輝二人逐項核對單據及款項，並且非常深入討論，最後協商結果
    是被告還須給付三十幾萬，林誠輝就說要回去想一想，被告法定代理人則告以若
    同意上開協商結果，就可向被告請款，過了幾天原告打電話給證人張翠娥說接受
    上開協商結果要領款，證人張翠娥在辦理撥款時曾向被告法定代理人報告，被告
    法定代理人亦再次與證人張翠娥確認原告是否已明確表達接受上開協商結果，方
    同意撥款，上開協商結果由被告給付原告三十一萬三千八百零五元即為兩造和解
    金額，且原告已經領取上開和解款項等語。又自證人張大錚之證詞可知，被告之
    所以讓原告領取三十一萬三千八百零五元，係以原告同意以上開和解金額為系爭
    工程全部工程款為前提，否則被告不會讓原告領款。至於證人林誠輝於本院九十
    一年七月八日準備程序時庭呈付款明細表一份，並證稱：「（問：完工後二造有
    無針對工程款部分開會協調？）‧‧‧（庭提付款明細表一份）對方給我這份付
    款明細，我太太有在上面註明是請領部分款項，‧‧‧簽這份時我不在場，我太
    太及一個外務人員在場。」等語，惟經被告搜尋後，確定被告並無該付款明細表
    之正本或影本，又該付款明細表右上側之計算式字跡雖係被告人員所寫，但左側
    有關「鄉城工程有限公司」、「付款內容」及「先領取部份貨款」之記載，則非
    被告人員之字跡，當係原告人員事後自行添附，且該明細表上欠缺被告審核人員
    章、出納人員章及被告之公司大小章，可見並非完成品，與原告先前其他領款簽
    收單據上，均有其大、小章相較，足見被告在原告領取該筆款項時，並未同意原
    告加註上開記載。
七、縱認雙方就第三期工程款未達成和解，就原告主張之第三期工程款及第一期至第
    三期保留款一百八十九萬三千二百七十三元，被告也以原得向原告主張之逾期罰
    款一百六十二萬九千四百八十元，及依系爭合約第六條第四項規定：「倘乙方（
    即原告）未能在規定日期內如期完工，甲方（即被告）得逕行以雇工方式辦理，
    並於估驗款中扣除之。」，被告代原告施工支出金額達二百六十二萬四千二百八
    十一元，扣除被告因此免支付原告之報酬四十五萬一千六百三十元（註：被告代
    原告完成之工作數量為直徑二百公分基樁一百十八點八五米，此部分依約應支付
    之報酬為118.85*3800=451630元），尚餘二百十七萬二千六百五十一元，合計被
    告以三百八十萬二千一百三十一元主張抵銷（0000000+0000000=0000000），抵
    銷後原告尚欠被告一百九十萬八千八百五十八元（0000000-0000000=0000000）
    。上述被告可主張扣款或抵銷之金額，已逾本件原告請求金額，是原告之請求顯
    無理由。
八、由於原告遲遲不肯進第二部機具施工，被告與業主協商後，於八十九年十月二十
    日向人另租一部機具，旋於翌日進場組裝，八十九年十月二十五日開鑽協助趕工
    ，並於八十九年十二月三日全部完工，八十九年十二月四日、五日陸續撤場。而
    被證二十一號、被證二十二號、被證二十五號及被證二十六號，發生日期均在八
    十九年十月二十日至八十九年十二月四日之間；被證二十號第四頁至第七頁發生
    日期雖在八十九年九月底，惟此乃原告要求被告先買套管等機具，後來被告代為
    施工確實使用之機具支出；被證二十四號之請款日期雖在八十九年十二月十八日
    ，然該請款內容記載本件「土城工地租金、修理明細」、請款項目及金額，可知
    確係被告代為施工之支出，只是較晚請款；被證二十七號（除最後一張發票請款
    日期八十九年十二月二十九日記載較晚以外）、被證二十八號、被證二十九號、
    被證三十號及被證三十一號發生日期均在八十九年十月二十日至八十九年十二月
    三日之間，且記載「土城逆打柱基樁工程」，因此，原告泛稱上開被告提出之支
    出證明，為其他工地之請款等語，自不足採等語。
九、爰此聲明：(一)駁回原告之訴。(二)如受不利判決，願以現金或等值之彰化銀行可轉
    讓定存單供擔保，請准宣告免為假執行。
參、兩造不爭執事項：
一、原告承攬被告之「迪斯尼土城新建大樓」逆打基樁工程，兩造並於八十九年十月
    十五日簽訂合約書（即原證一、被證三）。
二、八十九年十月十七日被告與業主之工地會議，原告並未參加（本院一卷第三七四
    頁）。
三、原告自認系爭工程於八十九年十一月二十日完工（本院一卷第三七四頁）。
四、被告對於原告主張之系爭工程第三期工程款及前後三期保留款之數額不爭執（本
    院一卷第三七六頁）。
五、兩造曾就系爭工程之扣款糾紛進行協商，之後由被告給付三十一萬三千八百零五
    元予原告，原告業於九十年一月十五日派員至被告公司領取同額支票，且票款已
    兌現。（本院卷一第一六六頁、第一六九頁、第三七六頁、本院卷二第二十四頁
    ）。
肆、得心證之理由：
一、本件之爭點：
  (一)兩造對於系爭工程扣款糾紛之協商是否已達成「系爭工程第三期工程款及前後三
    期保留款以三十一萬三千八百零五元和解」之合意？
  (二)若兩造未達成和解，兩造就系爭工程約定之工程期限為何？
  (三)承(二)，原告是否遲延完工？
  (四)若原告遲延完工，被告主張以三百八十萬二千一百三十一元（其中被告主張逾期
    罰款為一百六十二萬九千四百八十元、被告代為施工支付費用二百六十二萬四千
    二百八十一元，再扣除被告因此免支付原告之報酬四十五萬一千六百三十元）為
    抵銷是否有據？
二、按稱和解者，謂當事人約定，互相讓步，以終止爭執或防止爭執發生之契約；而
    和解有使當事人所拋棄之權利消滅及使當事人取得和解契約所訂明權利之效力；
    此為民法第七百三十六條、第七百三十七條所規定。又和解之本質，究為創設，
    抑為認定，應依和解契約之內容定之。當事人以他種之法律關係或以單純無因性
    之債務約束等，替代原有之法律關係時，屬於創設；否則，以原來明確之法律關
    係為基礎而成立和解時，則屬認定。於前者，當事人應依該和解契約創設之法律
    關係以定當事人間之債權及債務關係，不得以和解成立前之原法律關係復行主張
    ；若為後者，債權人非不得依原來之法律關係為請求，僅應受和解契約之拘束而
    已，法院亦不得為與和解結果相反之認定。然無論是創設或認定，爭執之法律關
    既經和解成立，當事人即均應受其拘束，任何一方所受之不利益，均屬其讓步之
    結果，除有無效或得撤銷之原因外，當事人自不得事後任意片面翻異。
三、查「（問：請提示付款明細【被證四一號本院二卷第一○頁付款明細表】，請問
    就系爭「迪士尼土城新建大樓」逆打基樁工程，原告公司與被告公司就第三期工
    程尾款是否達成和解？）答：對。」、「（問：倘已達成和解，被告公司應給付
    原告公司多少錢？）答：三十一萬三千一百多。就是剛才我看的那一張所記載的
    金額三一三八○五元。」、「（問：原告公司是否已經領取？）答：對。」、「
    （問：請求提示新被證十八號【本院二卷第一一頁】，是否為要交付鄉城的支票
    ？）答：對，已經交付且兌現。」。「（問：兩造為了本件工程款到被告公司談
    判時，你是否在場？當時情形如何？）答：我有在場，當時有做清單，清單資料
    是我做的，依照清單上面的金額，原告公司的款項幾乎是負的沒有錢可以領，依
    照我們跟業主協調的結果第二部機具要馬上進場否則延後的工期一定來不及，扣
    除金額幾乎都是我們代墊的費用，代墊的費用包括機具、人工等，這是一開始的
    時候，原告公司的實際負責人是林老闆我們都叫他阿輝，登記負責人是乙○○，
    後來又另外談，談到最後結果是我們還要付他三十多萬不含稅不到四十萬，我們
    有表示這個金額如果原告不接受我們可以再談，但是之前的條件要重新談過，過
    幾天他們有打電話給我說接受這個條件，有開發票來請款，我們有開支票給他付
    款，票款他們也領走了，後來原告有找黑道來恐嚇，我們有報案，案子有判刑下
    來。」。「（問：提示被證四十一號【本院卷二第十頁】付款明細，系爭「迪士
    尼土城新建大樓」逆打基樁工程，原告公司與被告公司就第三期工程有無談過如
    何付款？）答：有，一天晚上（日期太久記不得了），林伯修及林誠輝到我公司
    辦公室結算，因為在工程進行中他們有用了我們的設備，及我們有幫他們代墊款
    項，及逾期的罰款等問題，所以要從他們可以請領的款項中扣除，我請我們公司
    張翠娥、張大錚一起參加。這三個項目除了代墊款無法打折，其餘都已經大幅度
    的折讓給他，而林伯修及林誠輝都逐項的核對單據及款項，並且非常深入的討論
    ，前後歷經五個鐘頭。最後到十一點多有了結果，我們還需付他三十幾萬。我是
    在很體諒他們的前提下，得到一致的結果，後來林誠輝就說要回去想一想，我就
    說沒關係，若同意這個結果，你就來請款，若不同意，則從頭談起，今天的折讓
    就不算。」、「（問：雙方是否有達成和解？）答：我們是就雙方的扣款金額達
    成一個協商，當場協商行為已經完成，只是對方說要回去想一想。在談的當天對
    方有所保留，過了幾天（確切記不住了），對方打電話跟張翠娥（按，係被告法
    定代理人前配偶）說要接受，要領款。張翠娥在辦撥款手續時有向我報告，我有
    再跟他確認，對方是否有明確的表達要接受，張翠娥有跟我說對方明確表達接受
    ，所以我就撥款。」、「（問：提示付款支票【本院卷二卷第十一頁】，金額是
    否為和解金額？）答：應該是。」、「（問：原告公司是否已經領取？）答：是
    ，且領錢時發生一些糾紛。」等情，業據證人即被告員工丙○○、證人即被告財
    務會計張翠娥結證，及被告法定代理人甲○○具結後陳述明確（本院二卷第二二
    頁、本院一卷第一五七頁、本院二卷第五三頁參照），互核相符，且有支票影本
    一紙在卷可稽（本院二卷第一一頁參照）。足認兩造對於系爭工程第三期工程款
    及前後三期保留款被告應給付原告之金額，雖曾有爭執，但業經合意以三十一萬
    三千八百零五元，達成以單純無因性之債務約束，而替代原有之法律關係之創設
    和解，嗣後原告並領取該款項完竣。原告不得再持原本之法律關係復行爭執，而
    被告基於該和解契約所負之債務，已因清償而消滅。
四、雖原告主張：嗣後領取該款項時，兩造員工發生爭執，原告員工鍾文島（亦為本
    件證人）更因此遭證人丙○○提出妨害自由告訴，並為臺灣臺北地方法院檢察署
    檢察官以九十年度偵字第七九六二號聲請簡易判決處刑，前開付款明細也明載「
    先領取部分貨款」，若是已達成和解，領款時怎麼會發生衝突，且又記載先領一
    部分，可知兩造並未達成和解等語；並舉證人即原告法定代理人配偶（實際負責
    人）林誠輝，及原告工地主任（原告法定代理人之子）林伯修（本院一卷第一六
    六、一六九頁參照）為證。然查，前述付款明細右上方，被告員工詳細記載發票
    金額、保留款數額、扣款數目、稅額等事項，並據以加減計算，此有該明細表可
    考，亦為原告所不爭執，而若非是兩造會算協商之結果，僅是領取部分款項，何
    需贅載此過程？至於該付款明細寫有「先領取部分貨款」之文字等情，雖為被告
    所不爭執，但被告否認該款項是部分付款，且證人丙○○證述前揭文字，並非被
    告公司任何員工所填寫；原告亦自承乃原告法定代理人所書寫（本院一卷第一六
    六頁參照），而原告又未能證明該「先領取部分貨款」之記載為兩造合意之結果
    ，所主張難認為真實。又領款時發生爭執，與之前兩造是否達成和解無必然之關
    連，遑論該爭執之產生乃是基於證人鍾文島不滿證人丙○○之態度所引發，此為
    兩造所不爭執，原告主張因為領款時發生爭執，足證兩造無達成和解等語，亦難
    認有理由。
五、兩造對於系爭工程第三期工程款及前後三期保留款，已達成創設性質之和解，原
    告自應受其拘束；且原告又未主張有何無效或得撤銷之原因，自不得事後任意片
    面翻異。至於其餘爭點，已無論斷之必要，附此敘明。
六、從而，原告依據契約關係起訴請求被告應給付原告一百八十九萬三千二百七十三
    元，及自起訴狀繕本送達被告之翌日（即九十年五月二十九日）起至清償日止，
    按年息百分之五計算之利息，為無理由，應予駁回。原告之訴既經駁回，其假執
    行之聲請失其附麗，應併予駁回。
伍、訴訟費用負擔之依據：民事訴訟法第七十八條。
中　　　華　　　民　　　國　　九十三　　年　　六　　　　月　  十七　　　日
                                民事第六庭審判長法  官    林惠瑜
                                                法  官    郭美杏
                                                法  官    姚念慈
右為正本係照原本作成。
如對本判決上訴，須於判決送達後二十日內依對造人數檢具繕本向本院提出上訴狀上
訴於臺灣高等法院。
中　　　華　　　民　　　國　　九十三　　年　　六　　　　月　  十七　　　日
                                                書記官    朱俶伶
